【裁判字號】    97,交簡上,50
【裁判日期】    970529
【裁判案由】    公共危險
【裁判全文】
臺灣板橋地方法院刑事判決            97年度交簡上字第50號
上  訴  人  甲○○
即  被  告
上列上訴人即被告因公共危險案件，不服本院97年度交簡字第14
9 號中華民國97年1 月22日第一審判決（聲請案號：96年度速偵
字第3410號），提起上訴，本院管轄之第二審合議庭判決如下：
    主  文
上訴駁回。
    事  實
一、甲○○前曾於民國91年間因酒後危險駕駛之公共危險罪，經
    臺灣臺北地方法院於91年10月8 日以91年度北交簡字第3075
    號判處罰金銀元17000 元，91年11月22日繳清罰金執行完畢
    ；又於92年間因傷害案件，經本院於92年6 月19日以92年度
    易字第799 號判處有期徒刑6 月確定，並於92年8 月22日以
    易科罰金執行完畢（本案構成累犯）。
二、甲○○於民國96年12月17日上午9 時許，在臺北縣三峽鎮某
    處與友人飲用酒類，已達不能安全駕駛動力交通工具之程度
    ，其知悉上述身體及精神狀況，亦知不得於酒後危險駕駛動
    力交通工具，仍於酒後騎乘屬動力交通工具之車號GKD-886
    號重型機車，由臺北縣三峽鎮○○路往民生街方向行駛。嗣
    於同日上午11時45分許，行經文化路65巷12號前，因不勝酒
    力無法安全騎乘機車，不慎撞擊路旁行人楊王粒、林怡君，
    致楊王粒受有背部挫傷之傷害，林怡君則受有左腕挫傷之傷
    害（甲○○涉過失傷害部分，未據告訴及起訴），經警對甲
    ○○施以呼氣酒精濃度檢測，測其呼氣之酒精濃度達每公升
    0. 78毫克，因而查知上情。
三、案經臺北縣政府警察局三峽分局報請臺灣板橋地方法院檢察
    署檢察官偵查終結聲請原審法院以簡易判決處刑。
    理  由
一、訊據被告甲○○對於酒後騎乘機車發生車禍肇事之事實坦承
    不諱，並有臺北縣政府警察局舉發違反道路交通管理事件通
    知單影本、呼氣酒精濃度測定值數據單、道路交通事故現場
    圖與道路交通事故調查報告表（一）（二）、汽機車駕駛人
    酒後生理協調平衡檢測紀錄表、刑法第185 條之3 案件測試
    觀察紀錄表、照片8 張等在卷可資佐證。參以呼氣酒精濃度
    達每公升0.55毫克者，屬輕到中度之酒精中毒，有導致反應
    較慢、感覺減低並影響駕駛之情形，肇事率為一般正常人之
    10倍，此有行政院國軍退除役官兵輔導委員會臺北榮民總醫
    院函（88）北總內字第26868 號函可按，從而本件被告呼氣
    酒精濃度達每公升0.78毫克，且於酒後發生車禍肇事，是其
    應已不能安全駕駛動力交通工具之程度，本件事證明確，被
    告犯行洵堪認定。
三、按行為後法律有變更者，適用行為時之法律。但行為後之法
    律有利於行為人者，適用最有利於行為人之法律，刑法第2
    條第1 項定有明文。查被告行為後，刑法第185 條之3 之服
    用酒類不能安全駕駛動力交通工具而駕駛罪於96年12月18日
    經立法院修正，於97年1 月2 日以總統華總一義字第096001
    77841 號令公布，並自97年1 月4 日起施行，修正前刑法第
    185 條之3 規定「服用毒品、麻醉藥品、酒類或其他相類之
    物，不能安全駕駛動力交通工具而駕駛者，處1 年以下有期
    徒刑、拘役或科3 萬元以下罰金。」修正後規定「服用毒品
    、麻醉藥品、酒類或其他相類之物，不能安全駕駛動力交通
    工具而駕駛者，處1 年以下有期徒刑、拘役或科或併科15萬
    元以下罰金。」就罰金金額部分較修正前為提高，且增加得
    併科罰金之規定，自以修正前刑法第185 條之3 規定有利於
    被告。故核被告所為，係犯修正前刑法第185 條之3 之服用
    酒類不能安全駕駛動力交通工具而駕駛罪。又被告有如犯罪
    事實欄所述之論罪科刑及執行情形，此有臺灣高等法院被告
    前案紀錄表1 份在卷可憑。而修正前刑法第185 條之3 所定
    「服用毒品、麻醉藥品、酒類或其他相類之物，不能安全駕
    駛動力交通工具而駕駛者，處1 年以下有期徒刑、拘役或3
    萬元以下罰金。」之罪，係以行為人在服用毒品、麻醉藥品
    、酒類或其他相類之物而達不能安全駕駛動力交通工具之程
    度猶駕駛動力交通工具為客觀處罰要件，而「酒後不開車」
    為政府宣導多年之交通安全政策，被告前於91年間因酒後危
    險駕駛之公共危險罪，經臺灣臺北地方法院於91年10月8日
    以91年度北交簡字第3075號判處罰金銀元17000元在案，其
    當知不得在酒後不能安全駕駛動力交通工具之情況下騎乘機
    車，詎其無視上述刑罰禁令，執意於酒後危險駕駛動力交通
    工具，自有實行犯罪之故意，其於有期徒刑執行完畢後，5
    年內故意再犯本件有期徒刑以上之罪，當為累犯，應依刑法
    第47條第1項之規定加重其刑。原審以被告犯行明確，依刑
    事訴訟法第449條第1項前段、第3項、第454條第2項、刑法
    第2條第1項前段、第41條第1項前段、第47條第1項、修正前
    刑法第185條之3，刑法施行法第1條之1等規定，以簡易判決
    處被告有期徒刑3月，並諭知如易科罰金以新臺幣1千元折算
    1日，認事用法，核無不合，原審於宣告刑罰時亦斟酌被告
    前已有酒醉駕駛而犯公共危險罪之前科，明知酒精成分對人
    之意識能力具有不良影響，酒後駕車對一般往來之公眾及駕
    駛人自身皆具有高度危險性，既漠視自己安危，尤枉顧公眾
    安全，仍於服用酒類，酒後呼氣酒精濃度達每公升0.78毫克
    ，已處於不能安全駕駛動力交通工具之狀態下，而騎乘機車
    行駛市區道路而肇事，對交通安全所生之危害非輕，及其犯
    罪動機、目的、手段、犯罪後態度等一切情狀，量刑亦屬妥
    適。被告上訴意旨以其係所謂過失犯又已與被害人達成和解
    ，指摘原判決誤引刑法第47條第1項加重其刑且量刑過重，
    求予撤銷改判，為無理由，應予駁回。
三、據上論斷，應依刑事訴訟法第455 條之1 第1 項、第3 項、
    第368 條，判決如主文。
本案經檢察官楊大智到庭執行職務。
中    華    民    國    97    年    5     月    29    日
                  刑事第一庭    審判長法  官  陳恆寬
                                      法  官  張江澤
                                      法  官  劉景宜
以上正本證明與原本無異
本件不得上訴
                                      書記官  張惠芳
中    華    民    國    97    年    6     月    2     日
附錄本案論罪科刑法條全文：
修正前刑法第185 條之3 ：
服用毒品、麻醉藥品、酒類或其他相類之物，不能安全駕駛動力
交通工具而駕駛者，處1 年以下有期徒刑、拘役或3 萬元以下罰
金。


司法院資訊處製作；財團法人民間司法改革基金會備份。
